【裁判字號】    97,上訴,3054
【裁判日期】    971212
【裁判案由】    毒品危害防制條例
【裁判全文】
臺灣高等法院刑事判決                97年度上訴字第3054號
上  訴  人  臺灣桃園地方法院檢察署檢察官
上  訴  人  甲○○
被      告  乙○○
                    （現於台灣桃園女子監獄另案執行中）
選任辯護人  翁方彬律師
上列上訴人因毒品危害防制條例案件，不服臺灣桃園地方法院96
年度訴字第1581號、第1767號，中華民國97年4 月22日第一審判
決（起訴案號：臺灣桃園地方法院檢察署96年度偵字第14551 號
及追加起訴案號：臺灣桃園地方法院檢察署96年度偵字第19341
號暨原審中華民國97年2 月26日審判期日言詞追加起訴），提起
上訴，本院判決如下：
    主  文
原判決關於販賣第一級毒品部分及定應執行刑部分撤銷。
乙○○所犯如附表編號至所示之罪，各處如附表編號至
所示之主刑及從刑。
其他上訴駁回（販賣第二級毒品部分）。
本判決第二項撤銷改判部分所處之刑及駁回上訴部分所處之刑，
應執行有期徒刑貳拾年。扣案之行動電話伍具（含搭配門號00
00000000號、0000000000號之ＳＩＭ卡各壹
枚）沒收；未扣案之販賣第一級毒品所得財物新臺幣肆仟元、販
賣第二級毒品所得財物新臺幣捌仟元均沒收，如全部或一部不能
沒收時，以其財產抵償之；未扣案之販賣第一級毒品所得財物數
位相機壹臺沒收，如全部或一部不能沒收時，追徵其價額。
    事  實
一、乙○○明知海洛因、甲基安非他命分屬毒品危害防制條例第
    2 條第2 項第1 款、第2 款所定之第一、二級毒品，不得販
    賣、轉讓、施用及非法持有，竟基於販賣第一、二級毒品、
    轉讓第一級毒品及幫助施用第二級毒品之犯意，在其母親位
    在桃園縣八德市湖仔坡腳2 號居處，持以所使用行動電話5
    具，搭配門號0000-000-000號、0000-000-000號為聯絡方式
    ，而為下列犯行：
  (一)乙○○基於販賣第一級毒品犯意，先於民國95年12月19日凌
    晨1 時許，由王明華主動聯繫，表示欲購買新臺幣（下同）
    2,000 元之海洛因，經應允後渠等旋相約在乙○○上址居處
    ，由乙○○交付2,000 元之海洛因與王明華，並收取同額之
    購毒價款。又於96年1 月13日晚間11時許，王明華撥打其使
    用之門號00-0000-0000號室內電話與乙○○使用之門號0000
    -000-000號行動電話聯繫，告以欲購買海洛因之意，而以上
    述方式，自乙○○處購得1,000 元之海洛因，及交付同額價
    款與乙○○。再於96年4 月18日晚間9時6分許，王明華持以
    前開門號與乙○○使用之門號0000-000-000號行動電話聯繫
    ，復以上述方式，由乙○○交付1,000 元之海洛因與王明華
    ，並收取同額之購毒價款。（計販賣第一級毒品3 次，即如
    附表編號至所示）
  (二)乙○○基於販賣第一級毒品犯意，於96年6 月14日某時，由
    陳福山主動聯繫，表示欲購買重約1/4 錢，約0.93公克之海
    洛因，經應允後渠等旋相約在乙○○上址居處，乙○○並交
    付同額之海洛因與陳福山，及收取陳福山充作購毒價款之數
    位相機1臺。（計販賣第一級毒品1次，即如附表編號所示
    ）
  (三)乙○○基於販賣第二級毒品犯意，先於96年1月10日上午9時
    35分許，由翁大龍委由不知情之翁大偉持以門號 0000-000-
    000 號行動電話與乙○○使用之門號0000-000-000號行動電
    話聯繫，前往乙○○上址居處，而購得1,000 元之甲基安非
    他命，並交付同額價款與乙○○，嗣不知情之翁大偉再將購
    得之甲基安非他命交與翁大龍。又於96年1月12日下午4時13
    分許，翁大龍撥打其使用之門號0000-000-000號行動電話與
    乙○○前開門號聯繫，告以欲購買甲基安非他命之意，並前
    往乙○○上址居處，由乙○○交付1,000 元之甲基安非他命
    與翁大龍，及收取同額價款。再於96年3月24日下午5時35分
    許，翁大龍持以0000-000-000號行動電話與乙○○使用之門
    號0000-000-000號行動電話聯繫，同以上述方式，自乙○○
    處購得1,000元之甲基安非他命。後於96年6月10日中午12時
    許，翁大龍逕自前往乙○○上址居處，表明欲購買1,000 元
    甲基安非他命，經應允後旋由乙○○交付同額之甲基安非他
    命與翁大龍，並收取翁大龍交付之1,000 元購毒價款。（計
    販賣第二級毒品4次，即如附表編號至所示）
  (四)乙○○基於販賣第二級毒品犯意，於96年1月14日晚間7時20
    分許，由曹順忠撥打門號0000-000-000號行動電話與乙○○
    持用之門號0000-000-000號行動電話聯繫，告以欲購買甲基
    安非他命之意，經應允後旋前往乙○○上址居處，曹順忠因
    此購得4,000 元之甲基安非他命，並交付同額價款與乙○○
    。（計販賣第二級毒品1次，即如附表編號所示）
  (五)嗣乙○○於96年6月22日下午6時30分許，在其位在桃園縣八
    德市○○路961巷18弄3號住處，為警查獲，並扣得其施用第
    一級毒品海洛因用餘殘留微量之海洛因包裝袋3 只，及其所
    有供販賣毒品所用之行動電話5具（含搭配門號0000-000-00
    0號、0000-000-000號之SIM卡各1枚）。
二、案經臺灣桃園地方法院檢察署檢察官自動檢舉偵查起訴。
    理  由
壹、程序部分：
    原判決有關被告所犯轉讓第一級毒品海洛因予陳亦榕（即原
    判決事實一之(五)）及幫助陳亦榕施用第二級毒品甲基安非他
    命（即原判決事實一之(六)）部分，未據檢察官提起上訴（檢
    察官於本院準備程序時當庭表示此部分不在上訴範圍之內）
    ，另上訴人甲○○於本院準備程序時於被告乙○○表示就此
    部分為認罪之意思表示後，當庭經得被告乙○○之同意撤回
    此部分之上訴，並書立撤回上訴聲請狀呈送本院附卷，此有
    本院97年8 月15日準備程序筆錄一份及撤回上訴聲請書一份
    在卷可參，是原判決有關被告乙○○所犯轉讓第一級毒品罪
    及幫助施用第二級毒品罪，因上訴人甲○○撤回上訴而告確
    定，不在本院審理範圍之內，合先說明。
貳、證據能力部分：
一、證人王明華、翁大龍、陳福山、曹順忠於檢察官偵查時，經
    檢察官告以具結義務及偽證罪之處罰後，命證人朗讀結文後
    具結，於明確理解偽證罪之處罰規定後，仍為證述，並以具
    結擔保其陳述之真實可信（見他字卷第83頁至第84頁、第11
    9頁至第121頁、偵字第14551號偵查卷第157頁至第158 頁、
    第160頁至第162頁、第233頁至第234頁、偵字第19 341號偵
    查卷第31頁至第33頁），因檢察官代表國家職司追訴犯罪，
    就審判程序之訴訟構造言，檢察官係屬與被告相對立之當事
    人一方，偵查中對被告以外之人所為之偵查筆錄，性質上均
    屬傳聞證據。然而現階段刑事訴訟法規定檢察官代表國家偵
    查犯罪、實施公訴，必須對於被告之犯罪事實負舉證之責，
    並賦予檢察官傳喚或拘提被告等強制處分權，依法亦有訊問
    被告及證人之權，證人且須具結。此外尚負有客觀性義務，
    對被告有利情形，亦應予注意，而實務運作時，偵查中檢察
    官向被告以外之人所取得之陳述，原則上均能遵守法律規定
    ，不致違法取供，其可信性極高，為兼顧理論與實務，乃於
    修正刑事訴訟法時，增列第159 條之1第2項，明定被告以外
    之人於偵查中向檢察官所為陳述，除顯有不可信之情況者外
    ，得為證據。證人王明華、翁大龍、陳福山、曹順忠於原審
    作證時未曾提及檢察官在偵訊時有任何以不正方法取供之情
    況，無顯不可信之情形，且於原審審理時亦經以證人為交互
    詰問程序（見原審訴字第1581號卷第83頁至第95 頁、第170
    頁至第186頁、第215頁至第224 頁、原審訴字第1767號卷第
    21頁至38頁、第41頁至第50頁），準此，渠等證人既於原審
    審理時經以證人身分為證，已足保障被告之對質詰問權，則
    前開審判外之偵查時陳述屬傳聞證據瑕疵，應已治癒，自得
    作為證據甚明。被告之辯護人未舉前開證人於偵查中以證人
    之身分所為之證詞有何顯不可信之特別情狀之處，空言否定
    證人王明華、翁大龍、陳福山、曹順忠前開偵查之證詞之證
    據能力，委無足採。
二、又按被告以外之人於檢察事務官、司法警察官或司法警察調
    查中所為之陳述，與審判中不符時，其先前之陳述具有較可
    信之特別情況，且為證明犯罪事實存否所必要者，得為證據
    。刑事訴訟法第159 條之2 定有明文，其所謂「具有較可信
    之特別情況」（即學理上所稱之「特信性」），係指其陳述
    係在特可信為真實之情況下所為者而言，係屬傳聞証據例外
    取得証據能力之特別要件，經查，證人王明華、翁大龍、陳
    福山前於警詢時所為之陳述（見偵字第14551 號偵查卷第35
    頁至第38頁、第63頁至第66頁、第26頁至第33頁、偵字第19
    341 號偵查卷第13頁至第16頁）係以另涉他案之犯罪嫌疑人
    身分接受詢問，並未於第一時間表示向被告乙○○購買海洛
    因或甲基安非他命之情，甚至表示與被告乙○○係朋友關係
    ，嗣經警方提示監聽譯文供渠等閱覽後，始表明向被告購買
    海洛因或甲基安非他命之旨，且因早於證人王明華、翁大龍
    、陳福山為警查獲前，即已對被告乙○○販賣毒品之事實進
    行監聽查察，是證人王明華、翁大龍、陳福山並無因供出毒
    品來源而獲有減輕其刑之審判上利益，於斯情況下，證人王
    明華、翁大龍、陳福山於警訊中當無刻意攀誣之情，而具有
    可信之特別情況，況如前述證人王明華、翁大龍、陳福山於
    原審審理中亦未就該警訊時有何非任意性之抗辯，況渠等於
    原審審理時或有不符、迴護被告之情事（詳如後所述），渠
    等在其警訊任意性受保障下，證人王明華、翁大龍、陳福山
    於警訊中之供述，復為証明犯罪事實存否所必要，自得為証
    據，亦先予敘明。
三、再按有事實足認被告或犯罪嫌疑人有最輕本刑為3 年以上有
    期徒刑之罪嫌，並危害國家安全或社會秩序情節重大，而有
    相當理由可信其通訊內容與本案有關，且不能或難以其他方
    法蒐集或調查證據者，得發通訊監察書，修正前通訊保障及
    監察法第5 條第1 項第1 款定有明文。經查，本案對被告使
    用之門號0000-000-000號、0000-000-000號、0000-000-000
    號行動電話，及對證人陳亦榕所持門號0000-000-000號、00
    00-000-000號行動電話實施之通訊監察，乃以被告及證人陳
    亦榕涉犯毒品危害防制條例第4條第1項、第2 項罪嫌，為最
    輕本刑為3 年以上有期徒刑，並危害國家安全或社會秩序情
    節重大，而不能或難以其他方法蒐集或調查證據，爰經臺灣
    桃園地方法院檢察署以95年桃檢惟藏聲監（續）字第278 號
    、第316號、第360號通訊監察書，及96年桃檢惟藏聲監（續
    ）字第5號、第180號、第313號、第468號、第602號、第737
    號通訊監察書，准予實施通訊監察，期間自95年10月4 日起
    至96年7月8日止，此有前開通訊監察書暨執行結果報告書在
    卷可稽（見96年度偵字第14551號偵查卷第25頁至第107頁，
    及95年桃檢惟藏聲監（續）字第278號、第316號、第360 號
    執行結果報告書），所得監聽譯文內容合於通訊保障及監察
    法所定要件而取得之證據，亦為被告及其辯護人所不爭執，
    且與本案事實具有自然關聯性，復查無事證足認有違背法定
    程序或經偽造、變造所取得之情事，自應認有證據能力。
四、另按鑑定之經過及其結果，應命鑑定人以言詞或書面報告；
    法院或檢察官得囑託醫院、學校或其他相當之機關、團體為
    鑑定，或審查他人之鑑定，準用前開規定，刑事訴訟法第20
    6 條第1 項、第208 條第1 項前段定有明文。經查，法務部
    調查局96年7 月30日調科壹字第09623058780 號鑑定書（見
    同上偵查卷第253 頁），屬檢察官指揮司法警察所囑託之鑑
    定機關，並為該機關執行毒品鑑定公務所出具書面鑑定報告
    ，依刑事訴訟法第159 條之立法理由及同法第206 條規定，
    自得為證據；且被告及辯護人於本院審理時，就此部分之證
    據能力均不爭執，迄至本件辯論終結時，亦未聲明異議，復
    核該鑑定書與公訴人主張之犯罪事實有關聯性，是可認前開
    鑑定書有證據能力。
五、復扣案被告所有之行動電話5 具（含搭配門號0000-000-000
    號、0000-000-000號之SIM 卡各1 枚），及電信資料查詢表
    ，均與本案事實具有自然關聯性，分復屬物證、書證性質，
    亦無事證足認有違背法定程序或經偽造、變造所取得之情事
    ，皆有證據能力。
、認定事實所憑之證據及理由：
    訊據被告固坦承於如附表編號至所示之時地交付海洛因
    或甲基安非他命予證人王明華、陳福山、翁大龍、曹順忠之
    事實，惟矢口否認有何販賣第一、二級毒品之犯行，辯稱：
    伊係與渠等證人合資購毒，縱不僅為幫助施用毒品，亦祇於
    轉讓毒品行為，且證人陳福山常幫忙照顧伊行動不便之母親
    ，復證人翁大龍與伊配偶為10餘年好友，基此情誼在無數位
    相機情形下，仍會拿取毒品與證人陳福山、翁大龍，實無賺
    取差價之意圖云云。惟查：
  (一)按證據由法院自由判斷，故證人之證言縱令先後未盡相符，
    但法院本於審理所得之心證，就其證言一部分認為確實可信
    予以採取，原非法所不許，最高法院46年臺上字第1155號著
    有判例可資參照。另按非法販賣海洛因等毒品之交易型態，
    有所謂「大盤」、「中盤」或「小盤」之分，其中「大盤」
    或「中盤」者，倘時機掌握得宜，或可查獲電子秤、帳冊、
    分裝袋等販賣工具，且因購買者眾，一旦事發，必有多數知
    情或買受人等可為證人，然在「小盤」與偶發之零星交易，
    因係一手交錢，一手交貨，交易方法簡單，對象不多，無須
    使用任何販賣工具，亦無記載帳冊之必要，此種交易方式，
    因交易時間短暫，未必有第三者知悉其情事，且茍非警方事
    先獲知情報，甚難於交易現場當場查獲；法院固不應僅憑購
    買者片面之指證，據以認定被告之非法販賣毒品之犯行，然
    購買者之指證在證據法則上既屬人證之一種，與被告之自白
    不得作為認定事實唯一證據之情形不同，如購買者之指證並
    無矛盾或瑕疵，亦未違背經驗法則與論理法則時，自不應僅
    因無法查得其他直接佐證，即對購買毒品者所為對販毒者不
    利之指證，全然捨棄不採，最高法院93年度臺上字第5742號
    判決意旨亦可資參照。
  (二)經查，證人王明華前於96年6 月7 日警詢時指稱：伊前經真
    實姓名年籍不詳、綽號「阿龍」之成年人介紹至被告住家購
    買毒品，被告並留下門號0000-000-000號行動電話以供聯繫
    ，而自95年12月起至96年4 月間止，陸續向被告購買海洛因
    ，計達10次以上，金額為1,000 元，另伊因施用毒品案件於
    95年12月19日凌晨1 時50分許為警查獲該次，係於查獲前約
    30分鐘至被告住家購買2,000 元之海洛因等語（詳96年度偵
    字第14551 號偵查卷第36頁至第37頁）；復於同日偵查中證
    稱：伊於95年12月19日凌晨0 時20分許至被告家中購買毒品
    ，復於96年1月13日晚間11時許、同年4月18日晚間9時6分許
    ，撥打其住家電話與被告，表示購買海洛因並前往被告住家
    ，及順便談論被告母親事情，而伊每次購毒時皆坐在客廳內
    ，被告再走入房內拿取毒品與伊等語（詳同上偵查卷第157
    頁至第158 頁）；繼於原審96年12月20日審判時結稱：伊每
    次向被告購買海洛因金額為1,000元，於96年3月前撥打給被
    告之電話均係為購毒而聯絡，另於95年12月19日該次因身上
    金錢較多，遂購買2,000元之毒品，該次購毒時間為凌晨1時
    許，復於96年1月13日、同年4月18日購買毒品金額同為1,00
    0 元，並先將價款交與被告，被告即往住家廚房處去，俟隔
    幾分鐘後再返回交付海洛因與伊等語（詳原審卷第92頁至第
    95頁）。細譯證人王明華前開證詞，非特直指被告有販賣海
    洛因行為，復於原審審判時經交互詰問，就各該購入毒品情
    事猶能堅指不移，並確認歷次購毒時間、金額為何，所為不
    利被告之指證並無何矛盾或瑕疵情形，互核與被告供稱於上
    揭時地交付各該海洛因與證人王明華之事實無訛，足見證人
    王明華前開證詞，應與事實相符，堪以採信。又者，證人前
    因施用第一級毒品案件，於95年12月19日凌晨1 時50分許為
    警查獲，嗣經原審法院以96年度毒聲字第414 號裁定送觀察
    勒戒後，因認無繼續施用毒品傾向而釋放，並經臺灣桃園地
    方法院檢察署檢察官為不起訴處分等情，有前開裁定及不起
    訴處分書暨證人王明華之本院被告前案紀錄表各1 份在卷可
    按（見原審卷第239頁至第242頁、第137頁至第139頁），而
    該次證人王明華被查獲之海洛因計2 包（驗餘淨重0.15公克
    ），核與其所述於同日凌晨1時許自被告處購得2,000元之海
    洛因等情相若，益徵證人王明華前述於95年12月19日向被告
    購買海洛因乙節為真。再者，觀諸本案監聽譯文內容，於96
    年1月13日晚間11時許，證人王明華持門號00-0000-0000 號
    室內電話與被告使用之門號0000-000-000號行動電話聯繫，
    復於同年4 月18日晚間9時6分許，同以前開門號撥打入被告
    使用之門號0000-000-000號行動電話，均表示欲前往被告住
    家之意（見同上偵查卷第73頁、第44頁），亦與證人王明華
    前述購買海洛因情形相符，自堪認被告確有於各該時地販賣
    海洛因與證人王明華無誤。至於，證人王明華於原審審判時
    另證稱：伊係與被告一同出錢合資購買海洛因，被告並告以
    合買較便宜，俟被告購得後再將伊所得部分交與伊云云，然
    而，質諸證人王明華前於警詢時、偵查中俱無提及有與被告
    共同向他人購買毒品乙節，復於原審審判時亦稱「我如果向
    她（指被告）買她就是販賣，如果合資向別人買就是別人販
    賣」等語（見原審卷第89頁），則證人王明華對何者為販賣
    、合資購毒情事甚能明辨，何以迭於警詢時、偵查中俱無有
    關合資購毒之陳述，反遲至原審審理時始為上開證詞，究合
    資乙節是否屬實，顯非無疑。況且，證人王明華於原審審判
    時先稱：伊將錢交給被告後，待外出約10分鐘後再返回被告
    住家才取得海洛因，後又改稱：伊在被告住家客廳等候約1
    、2 分鐘，被告便將毒品交付與伊，與前述外出等候情形各
    有一半，復再陳稱：於95年12月19日、96年1月13日、96年4
    月18日之3 次，因時間為晚間，只等約1、2分鐘即拿到海洛
    因，均由伊主動聯繫被告，而被告並無表示出資多少，亦未
    見被告向何人購買毒品，復完全不知被告購入海洛因之成本
    、來源等語（詳原審卷第84頁至第92頁），由此觀之，證人
    王明華就如何與被告合資購毒之情俱無所悉，且所陳等候被
    告交付海洛因情形先後證詞迥異，復倘渠等確有合資購毒情
    事，何以均僅由證人王明華單方面向被告為合資購毒請求，
    且對彼此間合資筆錄俱無何談論之情，復證人王明華先後於
    凌晨1時許、晚間1時許、晚間9時6分許皆祇等候約1、2分鐘
    ，旋即自被告處取得海洛因，被告何能於此短暫、夜深人靜
    之際向他人購得毒品，顯與常情相違，是證人王明華於原審
    所述合資購毒乙節，因有諸多矛盾齟齬之嚴重瑕疵情形，自
    有不實，當屬事後迴護被告之詞，不足採信。是以，被告確
    有於如附表編號至所示時地販賣海洛因證人王明華，並
    收取同額價款等情，堪以認定。
  (三)又者，證人陳福山前於96年7 月10日警詢時陳稱：伊與被告
    於96年6月14日相約在被告住家，以數位相機換得重約1/4錢
    之海洛因，並因伊與其女友黃玟瑄均有施用海洛因，於該時
    之同日傍晚6 時53分、54分許，與黃玟瑄相互發送簡訊，告
    以向被告拿取重約1/4 錢海洛因之意，而伊曾欲以金箔向被
    告換取海洛因，但無換成等語（詳96年度偵字第19341 號偵
    查卷第14頁至第15頁）；再於96年10月18日偵查中證稱：伊
    先告以黃玟瑄換取重約1/4錢海洛因之意，並於96年6月14日
    當日前往被告位在桃園縣八德市湖仔坡腳2號住處，以1臺數
    位相機換得重約1/4 錢之海洛因，但伊無與被告一同合買毒
    品等語（詳同上偵查卷第31頁至第32頁）；復於原審審判時
    結稱：伊於96年6 月14日因其女友黃玟瑄要海洛因，乃至被
    告住處詢問可否取得重1/4 錢海洛因，並以數位相機交換，
    但無提及可折讓多寡價錢，嗣被告表示要再詢問伊遂行離去
    ，後約2 小時再攜帶數位相機返回被告住處，被告即表示有
    毒品，並在客廳處同時交換海洛因與數位相機等語（詳原審
    卷第216 頁至第224 頁）。質諸證人陳福山歷次所述，其向
    被告拿取重約1/4 錢之海洛因乃因其女友黃玟瑄所託，核與
    證人陳福山持以門號0000-000-000號行動電話與其女友黃玟
    瑄所使用之門號0000-000-000號行動電話於96年6 月14日下
    午6 時53分33秒、54分18秒相互傳送簡訊「拿多少錢」、「
    1 個4 」意旨相符（見同上偵查卷第17頁），足認被告確有
    交付重約1/4 錢之海洛因與證人陳福山並收取數位相機1 臺
    之事實無誤。再者，證人陳福山向被告拿取海洛因時，尚需
    言明以數位相機交換方得被告應允，嗣證人陳福山欲以金箔
    再次換取海洛因時，旋為被告所拒絕，由此可見，倘被告與
    證人陳福山間縱因照顧被告母親緣故而有較深情誼，乃同意
    代證人陳福山向他人調取毒品，何以被告得以確認該人同意
    證人陳福山所提換取海洛因之物品，遽予自該人處獲得證人
    陳福山所需毒品，且就證人陳福山另次所提交換海洛因之金
    箔斷然拒絕，顯見被告足以自行決定該項毒品之物可否換取
    適量之海洛因，而非單純受證人陳福山之託而輾轉向他人調
    取毒品。雖然，證人陳福山就該臺數位相機之款式、價格未
    能明確陳述，然被告於證人陳福山提出交換要求後，即逕自
    取得證人陳福山所需海洛因而予交付，並於收受數位相機當
    場亦無何反對表示，可見被告已同意以該臺數位相機為換取
    海洛因之代價，縱令被告係自他人處取得毒品乙節為真，然
    被告對海洛因之交換價格決定權，已如前述，與被告自該他
    人處取得海洛因之價格並無何關連，足認被告確有牟利之意
    ，自不得僅以證人陳福山未言明數位相機之價格，謂被告祇
    基於轉讓或幫助施用第一級毒品之犯意為之。另者，被告前
    於原審準備程序時先稱：證人陳福山係數位相機賣伊3,000
    元，伊並拿現金與證人陳福山，該次證人陳福山並載伊至黃
    國鈞處調取毒品，證人陳福山在外等候，伊並連同自證人陳
    福山處收受之3,000 元加添一些錢向黃國鈞調取毒品云云（
    詳本院卷第63頁），但於原審審理時卻稱：證人陳福山並無
    交付數位相機與伊，伊亦未將重約1/4 錢之海洛因交給證人
    陳福山，但伊有與證人陳福山合資購買海洛因約1 、2 次，
    有時會合拿1/4 錢云云（詳原審卷第225 頁），就證人陳福
    山有無以數位相機交換海洛因或變換現金乙節供述不一，被
    告所辯究否屬實已有可疑，而證人陳福山就其以數位相機換
    取海洛因等情，猶能詳細敘述，歷次所陳亦合於常情並無指
    證矛盾或瑕疵之情，復經以證人具結程序擔保所述屬實在案
    ，且與其女友黃玟瑄相互傳送之簡訊內容相符，所述當足採
    信，自不以被告空言所辯，或未有相關之數位相機扣案，反
    謂證人陳福山所述自被告處以數位相機換得重約1/4 錢之海
    洛因乙節係屬不實。基上，被告販賣重約1/4 錢之海洛因與
    證人陳福山，並收取購毒之代價數位相機1 臺等情，業經本
    院認定如前，被告所辯各節，洵屬無據，不足以採，被告確
    有於如附表編號所示時地販賣第一級毒品乙節，亦堪認定
    。
  (四)再者，證人翁大龍前於96年6 月18日警詢時陳稱：伊自95年
    起陸續以所持門號0000-000-000號行動電話，撥打給被告使
    用之門號0000-000-000號、0000-000-000號行動電話，大部
    分係向被告購買甲基安非他命，次數達10次以上，每次金額
    為1,000 元，購買1小包重約0.3公克，地點均在被告住家等
    語（詳96年度偵字第14551 號偵查卷第64頁至第65頁）；嗣
    於同年月20日偵查中結稱：伊胞弟翁大偉於96年1 月10日上
    午9 時35分許，以門號0000-000-000號行動電話撥打給被告
    使用之門號0000-000-000號行動電話，至被告住處拿 1,000
    元之甲基安非他命，當日翁大偉並將購得之毒品交付與伊；
    再於同年1月12日下午4時13分許，以門號0000-000-000號行
    動電話撥打給被告使用之門號0000-000-000號行動電話，另
    於同年3月24日下午5時53分許，以門號0000-000-000號行動
    電話撥入被告所持門號0000-000-000號行動電話，亦係至被
    告住家購買1,000元之甲基安非他命；嗣於同年6月10日中午
    伊直接至被告住家購買1,000 元之甲基安非他命，各次均在
    被告住家客廳等候，被告從屋外拿毒品進來與伊等語（詳同
    上偵查卷第160頁至第162頁），就歷次向被告購買甲基安非
    他命之時地、方式已為明確陳述，而被告亦坦承有於上述時
    地交付毒品與證人翁大龍，僅爭執為渠等合資購得云云，足
    認被告確有交付各該甲基安非他命與證人翁大龍之事實無誤
    。又者，質諸本案監聽譯文內容，不知情之翁大偉於96年 1
    月10日上午9 時35分許，以門號0000-000-000號行動電話撥
    打給被告使用之門號0000-000-000號行動電話，表示已在被
    告住家樓下之意；又證人翁大龍於同年月12日下午4 時13分
    許，持以門號0000-000-000號行動電話撥入被告前開門號，
    ，復於同年3月24日下午5時53分許，使用門號0000-000-000
    號行動電話與被告所持門號0000-000-000號行動電話聯繫，
    皆詢問被告是否在家等語（見原審卷第201 頁，同上偵查卷
    第73頁、第124 頁），渠等對話意旨核與證人翁大龍前述聯
    繫過程相符，益徵證人翁大龍所述屬實，堪以採信。至於，
    證人翁大龍嗣於原審97年2 月26日審判時證稱：伊主動找被
    告合資購買甲基安非他命2 次，時間記不得，但均係伊直接
    找被告，並先行將錢交給被告，等候約半小時被告方自外面
    拿甲基安非他命進來，再分一半，並非事先分好，且伊無於
    電話中提及合資購毒情事云云（詳原審卷第179 頁至第185
    頁）；然查，證人翁大龍於原審審判時經提示通訊監察譯文
    及偵查筆錄，對其於96年1月10日、1月12日、3月24日、6月
    10日，委由不知情之翁大偉或自行前往被告住家購買1,000
    元之甲基安非他命等情俱無意見，於警詢時、偵查中亦無故
    為不實陳述，復與被告間並無何債務或其他糾紛存在（詳原
    審卷第185頁至第186頁），可認證人翁大龍自被告處拿取甲
    基安非他命至少為4 次以上，與證人翁大龍所稱與被告合資
    購毒2 次云云，顯有不合，是證人翁大龍於原審審判時之陳
    述有無因維護被告而為不實陳述，實非無疑問。況且，證人
    翁大龍所稱合資購毒情形，乃先主動向被告聯繫，並將錢交
    與被告，嗣在被告住家或先離去再返回，約等候半小時，被
    告再自外拿甲基安非他命進來並分一半，但與其於警偵詢所
    稱均係在被告住家等待之情，相互矛盾，且核與被告於原審
    準備程序時所稱：伊未與證人翁大龍等人一起買毒品，但有
    時渠等會請伊幫忙調貨，伊出資1,000 元，要調貨的人也出
    1,000 元，伊再向真實姓名年籍不詳、綽號「豬哥」之成年
    男子聯繫，不一定有調到，而次數僅1、2次，倘伊身上沒有
    錢或不缺毒品時便不代為調取毒品乙節（詳原審卷第38頁至
    第39頁），雖同有敘及合資購毒情形，然依被告所述，祇於
    其身上有金錢且欠缺毒品之際，方願代向「豬哥」調取甲基
    安非他命，而證人翁大龍竟每每於聯繫被告後旋即取得所需
    毒品，並無遭被告拒絕或無法調得之情，顯與被告所述相左
    ，自難謂此節為真，足見證人翁大龍於原審審判時所稱與被
    告合資購買甲基安非他命云云，係維護被告之詞，不足以採
    ，而可認其於警詢時所述具有較可信之特別情況，且為證明
    犯罪事實之存否所必要，復於偵查中所陳亦無顯有不可信之
    情況，自應以證人翁大龍於警詢時、偵查中之陳述，為被告
    販賣第二級毒品犯罪事實之認定。是以，被告有於如附表編
    號至所示時地，各販賣1,000 元之甲基安非他命與證人
    翁大龍乙節，洵堪認定。
  (五)另者，證人曹順忠前於96年8月7日偵查中證稱：伊曾向被告
    購買重約1 公克價值4,000元至5,000元之甲基安非他命，並
    至被告住家客廳等候，被告再走向廚房而至門外拿取1 包夾
    鍊袋裝之甲基安非他命與伊，但是否有將錢交給被告，抑或
    於96年1 月14日前往被告住家已不記憶，惟可確定被告有販
    賣毒品與伊等語（詳同上偵查卷第235頁至第236頁）；復於
    原審審判時結稱：伊曾有1 、2 次先以電話與被告聯繫，再
    前往被告位在桃園縣八德市湖仔坡腳2號住處拿取4,000元以
    上之甲基安非他命等語（詳原審卷第171 頁）；經核與本案
    監聽譯文所載，證人曹順忠於96年1月14日晚間7時20分許，
    持以門號0000-000-000號行動電話，撥入被告使用之門號00
    00-000-000號行動電話，告以前往被告住家意旨相符（見同
    上偵查卷第109頁），復與被告所述：於96年1月與被告相識
    後，交付4,000 元之甲基安非他命與證人曹順忠等語（詳原
    審卷第179頁）意旨相同，綜合以觀，被告確有交付4,000元
    之甲基安非他命與證人曹順忠之情，雖渠等未能確認是否即
    為96年1 月14日，然由證人曹順忠所述先以電話與被告聯繫
    乙節觀之，與監聽譯文內容相符，應可認被告於96年1 月14
    日晚間7時20分許，在其住家交付4,000元之甲基安非他命與
    證人曹順忠等情屬實。至於，證人曹順忠於原審審判時另稱
    ：伊於偵查中因檢察官詢問口氣不佳，現可確認被告並無販
    賣毒品與伊，係渠等合資購買，情形為伊先詢問被告是否在
    家，再前往被告住家交付3,000元至4,000元，嗣行離去，後
    隔1 小時後再找被告拿取夾鍊袋裝之甲基安非他命云云，然
    證人曹順忠卻經公訴人詰問向被告表示購買甲基安非他命之
    金額後被告有何表示時，證人曹順忠竟無以回答，復經公訴
    人再詰問被告有無說明係向何人拿取毒品、金額時，證人曹
    順忠稱被告有說要向朋友拿，但未表示拿取多少等語（詳原
    審卷第173 頁），倘被告與證人曹順忠間有合資購毒情事，
    則渠等間如何分配出資金額比例、購毒方式等，攸關能否合
    資購毒甚鉅，何以證人曹順忠就此節竟全無所悉，亦不明瞭
    被告願否合資購毒及出資比例為何，與常情有違，復與偵查
    中所述向被告購買甲基安非他命情形迥異，顯見證人曹順忠
    於原審審判時所稱與被告合資購毒乙節，乃維護被告之詞，
    要無可採。基上，證人曹順忠於偵查中已就被告販賣甲基安
    非他命之事實，證述綦詳，核與監聽譯文內容相符，且查無
    顯有不可信之情況，即得為被告販賣第二級毒品犯罪事實之
    認定，故被告於如附表編號所示時地，販賣4,000 元之甲
    基安非他命與證人曹順忠乙節，堪以認定。
  (六)復按販賣海洛因、甲基安非他命係違法行為，非可公然為之
    ，且有其獨特之販售通路及管道，復無公定價格，容易增減
    分裝之份量，而每次買賣之價量，可能隨時依雙方關係深淺
    、資力、需求量及對行情之認知、來源是否充裕、查緝鬆嚴
    、購買者被查獲時供述購買對象之可能風險評估等，而異其
    標準，非可一概而論，本件被告於偵審時否認犯行，本院自
    無從查得其販入海洛因、甲基安非他命之真正價格，及其是
    否於不法販賣海洛因、甲基安非他命與證人王明華、陳福山
    、翁大龍、曹順忠等人可獲得具體利潤之金額為何。然者，
    近年來政府為杜絕毒品之氾濫，對於查緝施用及販賣毒品之
    工作，無不嚴加執行，販賣毒品罪又係重罪，設若無利可圖
    或有特別情形，衡情一般持有毒品之人當無輕易將所持海洛
    因、甲基安非他命轉售他人而甘冒於再次向他人購買時，而
    有被查獲移送法辦並受長期自由刑或生命刑剝奪危險之理；
    且不論係以何包裝之海洛因、甲基安非他命，均可任意分裝
    或增減其份量，而每次買賣之價量，亦隨前開因素而為機動
    地調整，因之販賣之利得，除經坦承犯行，或帳冊價量均臻
    明確外，委難察得實情，職是之故，縱未確切查得販賣賺取
    之實際差價，但除別有事證，足認係按同一價格轉讓，確未
    牟利外，尚難執此即認非法販賣之事證有所不足，致知過坦
    承者難辭重典，飾詞否認者反得逞僥倖，而失情理之平。準
    此，被告與證人王明華、曹順忠間，並無何深切情誼，此節
    已據被告供承在卷，自難謂有何特殊情誼或至親關係，致令
    被告費心自甘承受重典，涉險販賣第一、二級毒品，當有牟
    利之圖，殆無疑義。另者，證人陳福山曾幫忙被告照顧行動
    不便之母親，復證人翁大龍與被告之配偶為10餘年好友等情
    縱認屬實，然證人陳福山曾以金箔向被告換取海洛因遭拒，
    而證人翁大龍實無與被告合資購買甲基安非他命乙節，業經
    本院認定如前，被告顯無基此而為不同於證人王明華、曹順
    忠之購毒處理方式，怎謂被告係基於轉讓之犯意而將海洛因
    或甲基安非他命交與證人陳福山、翁大龍，且被告猶不思及
    渠等間情誼關係，而將證人陳福山、翁大龍與王明華、曹順
    忠同視，自應認被告乃為牟利而基於販賣第一、二級毒品犯
    意為之。是以，被告就如附表編號至所示販賣海洛因或
    甲基安非他命與證人王明華、陳福山、翁大龍、曹順忠，而
    有營利之意圖，均可認定。
  (七)此外，被告為警查獲時，扣得供己本案聯絡之行動電話5 具
    ，並搭配門號0000-000-000號、0000-000-000號SIM卡各1枚
    以為使用，經核與本案通訊監察譯文記載內容相符，益徵被
    告確有販賣第一、二級毒品之事實無訛。綜上所述，被告有
    於附表編號至所示時地販賣第一級毒品與證人王明華、
    陳福山，計取得財物4,000元及數位相機1臺，另有於附表編
    號至所示時地販賣第二級毒品與證人翁大龍、曹順忠，
    並獲財物8,000 元等情，均堪認定。是本案事證明確，被告
    犯行，堪以認定。
肆、論罪部分：
一、按以營利之意圖交付毒品，而收取對價之行為，觸犯販賣毒
    品罪；苟非基於營利之意圖，而以原價或低於原價有償轉讓
    毒品與他人，僅得以轉讓毒品罪論處；若無營利之意圖，僅
    基於幫助施用毒品者取得供施用毒品之目的，而出面代購，
    或共同合資購買並分攤價金及分受毒品，則為施用毒品罪之
    幫助犯，三者行為互殊，且異其處罰，最高法院95年度臺上
    字第6888號判決意旨可資參照。查海洛因、甲基安非他命分
    係毒品危害防制條例第2條第2項第1款、第2款之第一、二級
    毒品，不得非法販賣、轉讓、施用及持有，然被告竟以營利
    之意圖於附表編號至所示時地交付海洛因與證人王明華
    、陳福山，更於附表編號至所示時地交付甲基安非他命
    與證人翁大龍、曹順忠。
二、故核被告所為，就事實欄一之(一)、(二)部分所為，係犯毒品危
    害防制條例第4條第1項之販賣第一級毒品罪；就事實欄一之
    (三)、(四)部分所為，係犯同條例第4條第2項之販賣第二級毒品
    罪。又被告販賣海洛因或甲基安非他命前後，其持有海洛因
    、甲基安非他命之低度行為，應為販賣之高度行為所吸收，
    不另論罪。再所謂「集合犯」，係指立法者所制定之犯罪構
    成要件中，本即預定有數個同種類行為而反覆實行之犯罪而
    言，故是否集合犯之判斷，客觀上自應斟酌法律規範之本來
    意涵、實現該犯罪目的之必要手段、社會生活經驗中該犯罪
    必然反覆實行之常態及社會通念等，主觀上則視其反覆實施
    之行為是否出於行為人之一個犯意，並秉持刑罰公平原則，
    加以判斷之；稽以行為人多次販賣毒品之行為，未必皆出於
    行為人之一個犯意決定，故販賣毒品之罪，難認係集合犯之
    罪；而所謂接續犯，乃指行為人主觀上基於單一之犯意，著
    手實行單一行為，而該行為倘係在密切接近之時、地，分數
    個舉動以接續或反覆施行之行為，依一般社會通念，難以強
    行分開，在刑法評價上，該接續施行之數個舉動，可認為包
    括一罪而言，最高法院96年度臺上字第7052號判決意旨可資
    參照。查被告販賣第一、二級毒品之時間，分別自95年12月
    間起至96年6 月底止，均達半年餘，且販賣對象包括證人王
    明華、陳福山、翁大龍、曹順忠等人，此類綿延超過數月，
    異時且異其對象之販賣毒品行為，主觀上自難認出於一次決
    意，依社會通念，殊難認以評價為一罪為適當，自不得認僅
    成立包括一罪，亦查無時間、空間密接之犯罪情形，可認屬
    接續犯情事，當認應為數罪之評價，始符刑罰公平原則。是
    依上揭說明，被告所犯事實欄一、(一)至(四)之販賣第一、二級
    毒品罪，即如附表編號至所示，其犯意各別，時間互殊
    ，為數行為，應予分論併罰。至被告雖96年9 月14日偵查中
    供出其轉讓第一級毒品之來源為簡文財，惟簡文財所犯販賣
    第一級毒品罪，早於同年4 月12日業經臺灣桃園地方法院檢
    察署以96年桃惟藏聲監（續）字第468 號通訊監察書，就簡
    文財所持門號0000-000-000號行動電話施以通訊監察在案（
    見同上偵查卷第92頁至第95頁），爰不依毒品危害防制條例
    第17條之規定，予以減輕其刑，附此敘明。
三、按量刑屬法院自由裁量職權，應受比例原則等法則之拘束，
    並非可恣意為之，致礙及公平正義維護，且必須兼顧一般預
    防之普遍適應性與具體個案特別預防之妥當性，始稱相當。
    而刑法第59條之酌量減輕其刑，必其犯罪之情狀，在客觀上
    足以引起一般同情，認為即予宣告法定最低度刑期猶嫌過重
    者，亦即就全部犯罪情狀予以審酌，認為在客觀上有足以引
    起社會上一般人之同情而顯可憫恕者，始有其適用，審判實
    務上關於販賣毒品援用刑法第59條減刑之確定判決，有下列
    判決可參考：97年度台上字第1010號、97年度台上字第917
    號、97年度台上字第873號、97年度台上字第701號（販賣甲
    基安非他命之數量，並非至鉅，其僅因一時貪念，致罹重典
    ，犯罪之情狀相較於法定之重刑，在客觀上足以引起一般人
    之同情，情節尚堪憫恕，爰依刑法第59條之規定，酌量減輕
    其刑之理由），而審酌之理由如：「被告係犯毒品危害防制
    條例第4條第1項之販賣第一級毒品罪，其法定刑為死刑或無
    期徒刑，審酌被告等售賣毒品次數雖多，但每次交易金額不
    大，情輕罰重，並綜合其犯罪一切情狀，認有值得憫恕之處
    ，即科以法定最低度刑，仍嫌過重，因依刑法第59條規定酌
    減其刑（95年度台上字第4364號）」、「犯罪後態度良好，
    坦白認錯，頗有悔意，而其犯罪所得，僅五萬九千元，顯有
    情輕法重之情形，若量處法定刑最低度刑無期徒刑，稍嫌過
    重，其犯罪情狀可憫，爰依刑法第59條之規定，酌量減輕其
    刑，於法自無不合。況我國刑法係採教育刑主義，苟予長期
    教育改造，已可令其改過遷善，達防衛社會之目的，即無予
    以終身禁錮之必要（95年度台上字第1203號）」，「但所得
    財物非多，查扣之海洛因數量不多，造成之危害非重大，如
    科以法定最低度刑無期徒刑，仍屬過重，誠屬法重情輕，尚
    堪憫恕，依刑法第59條規定減輕其刑（94年度台上字第7204
    號）」，「數量不多，而所得金額僅四千元，量處無期徒刑
    猶嫌情輕法重，是其犯罪之情狀顯可憫恕，依刑法第59條之
    規定，酌減其刑（91年度台上字第7562號）」。而本件被告
    販賣第一級毒品之次數雖多，然每次數量甚微，總數量與所
    得不多（如附表所示），衡量審判實務就販賣運輸數量甚多
    毒品足以危害社會，判處無期徒刑確定之案件（97年度台上
    字第1487號約2000公克海洛因，97年度台上字第1377號678.
    5 公克，97年度台上字第1105號14482.03公克，97年度台上
    字第1048號第一級毒品海洛因6225公克第二級毒品甲基安非
    他命2376.1公克）均僅判處無期徒刑，再斟酌最高法院歷來
    要求量刑審酌比例原則之見解，如：97年度台上字第1513號
    ：【按刑之量定，為求個案裁判之妥當性，法律賦予法院裁
    量權，責其依刑法第57條規定，衡酌行為人及其行為等具體
    情況，為個案之整體刑罰評價，使罪刑均衡，輕重得宜，以
    契合社會之法律感情；此外，並應顧及該案與具有類似前科
    且犯罪情況類似之他案被告之間，量刑之符合比例原則與平
    等原則，以避免對具有類似前科、犯類似罪行之數名被告，
    產生量刑上之歧異。又刑法第59條規定：「犯罪之情狀顯可
    憫恕，認科以最低度刑仍嫌過重者，得酌量減輕其刑」，所
    指「犯罪之情狀」，與同法第57條規定科刑時應審酌之一切
    情狀，其內容並非全然不同；於裁判上酌減其刑時，應就犯
    罪一切情狀（包括第57條所列舉之10款事項），予以全盤考
    量，審酌其犯罪有無可憫恕之事由，亦即有無特殊之原因與
    環境，在客觀上足以引起一般同情，以及宣告法定低度刑是
    否猶嫌過重等等，以為判斷。而按販賣第一級毒品罪之法定
    刑為「死刑或無期徒刑；處無期徒刑者，得併科新臺幣1,00
    0 萬元以下罰金」，然同為販賣第一級毒品之人，其原因動
    機不一，犯罪情節未必盡同，或有大盤毒梟者，亦有中、小
    盤之分，甚或僅止於吸毒者友儕間為求互通有無之有償轉讓
    者亦有之，其販賣行為所造成危害社會之程度自屬有異，法
    律科處此類犯罪，所設之法定最低本刑相同，不可謂不重；
    於此情形，倘依其情狀處以有期徒刑，即足以懲儆，並可達
    防衛社會之目的者，自非不可依客觀之犯行與主觀之惡性二
    者加以考量其情狀，是否有可憫恕之處，適用刑法第59條之
    規定酌量減輕其刑，期使個案裁判之量刑，能斟酌至當，符
    合比例原則。且查，被告販賣海洛因與證人王明華之次數為
    3次，販賣與證人陳福山之次數為1次，所得財物為4,000 元
    及數位相機1 臺，其犯罪情節當非大盤毒梟者可資等同併論
    ，如量處法定最低度刑無期徒刑，殊嫌過重，而有情輕法重
    可堪憫恕之狀，爰依刑法第59條之規定減輕其刑。
伍、撤銷改判之理由及科刑（即被訴販賣第一級毒品部分）部分
    ：
一、原審認被告所犯販賣第一級毒品犯行，事證明確予以論科，
    固非無見，惟：沒收為從刑，基於主從不可分原則，自應附
    隨於主刑而為宣告。故毒品危害防制條例第18條第1 項規定
    ：查獲之第一級毒品，不問屬於犯人與否，沒收銷燬之；所
    謂「查獲」之第一、二級毒品，當係指經有罪判決書事實欄
    認定與被告犯罪事實有密切關聯之毒品而言。而案內查獲之
    內含微量海洛因毒品之包裝袋三只，其內之微量海洛因殘渣
    乃被告施用第一級毒品所餘之物，業據被告於本院審理時供
    述明白，是扣案之含有微量海洛因毒品之包裝袋內之海洛因
    毒品殘渣，即與被告所涉犯之販賣第一級毒品之犯罪事實全
    然無關，原判決就此未予辨明，逕以該包裝內之微量海洛因
    為本件「查獲」之毒品予以宣告沒收銷燬，容有未洽。被告
    上訴否認此部分犯罪，雖無理由，檢察官上訴亦未指摘及此
    ，惟原判決此部分即有如前之疵議，自屬無可維持，應由本
    院原判決有關被告被訴販賣第一級毒品罪（即事實一之(一)、
    (二)部分）予以撤銷改判，另原判決所定執行刑亦因原據以定
    執行刑之前開罪刑業經本院撤銷改判而失所附麗，亦應由本
    院併予撤銷，以符法制。
二、爰審酌被告明知海洛因為第一級毒品，對人體有莫大之戕害
    仍予販賣，危害國民身體健康及社會風氣甚鉅，且販賣第一
    級毒品總數計達4 次，復現值青壯猶不思以正當途徑賺取報
    酬，竟以此非法途徑為之，惡性非輕，又於偵審時俱否認販
    賣第一級毒品犯行，終未能知所悔悟，並兼衡其生活狀況、
    品行、智識程度、所得利益尚微，犯罪暨所生之危害非微等
    一切情狀，分別量處如主文第二項所示之刑。至中華民國九
    十六年罪犯減刑條例業於96年7月4日公布，並於同年月16日
    施行，被告就事實欄一之(一)、(二)所犯販賣第一級毒品罪部分
    ，其犯罪時間雖在96年4 月24日以前，然該部分經本院宣告
    逾有期徒刑1年6月，所犯為毒品危害防制條例第4條第1項之
    罪，屬中華民國九十六年罪犯減刑條例第3條第1項第4 款所
    規定不予減刑之罪名，核無該條例減刑之適用，附此敘明。
三、至公訴人起訴時以被告不知正當工作，竟以販毒為業，危害
    社會甚鉅，犯後供述反覆、不知悔改等情，就被告販賣第一
    級毒品部分具體求刑無期徒刑，並請宣告強制工作部分。惟
    查，本院認被告量處如主文第二項所示之刑，以足收相當之
    應報及預防犯罪效果，公訴人就此部分之求刑，尚嫌過重。
    另按保安處分係針對受處分人將來之危險性所為之處置，以
    達教化、治療之目的，為刑罰之補充制度；我國現行刑法採
    刑罰與保安處分雙軌制，係在維持行為責任之刑罰原則下，
    為協助行為人再社會化之功能，以及改善行為人潛在之危險
    性格，期能達成根治犯罪原因、預防犯罪之特別目的；是保
    安處分中之強制工作，旨在對嚴重職業性犯罪及欠缺正確工
    作觀念或無正常工作因而習慣犯罪者，強制其從事勞動，學
    習一技之長及正確之謀生觀念，使其日後重返社會，能適應
    社會生活；刑法第90條第1 項規定：有犯罪之習慣或以犯罪
    為常業或因遊蕩或懶惰成習而犯罪者，得於刑之執行完畢或
    赦免後，令入勞動場所，強制工作，即係本於保安處分應受
    比例原則之規範，使保安處分之宣告，與行為人所為行為之
    嚴重性、行為人所表現之危險性及對於行為人未來行為之期
    待性相當之意旨而制定，而由法院視行為人之危險性格，決
    定應否令入勞動處所強制工作，以達預防之目的；所謂「有
    犯罪之習慣」係指對於犯罪以為日常之惰性行為，乃一種犯
    罪之習性，至所犯之罪名為何，是否同一，則非所問，最高
    法院94年度臺上字第6611號判決意旨可資參照。經查，被告
    雖有本案販賣第一級毒品之事實，然其各次所得金額未豐，
    亟難認被告因之而染有犯罪之習慣，故其行為雖係法所不許
    ，惟期能於接受有期徒刑之矯正後，改過自新，爰不予諭知
    強制工作之保安處分，另檢察官上訴指摘被告此部分犯行不
    宜適用刑法第59條減輕其刑，亦非有理，併此說明
四、再扣案行動電話5 具（含搭配門號0000-000-000號、0000-0
    00-000號SIM卡各1枚），係被告所有供本案聯繫販賣毒品所
    用之物，業據被告供承在卷，復有各家行動電話服務公司函
    述可參（見原審卷第248頁至第250頁），應依毒品危害防制
    條例第19條第1 項規定，宣告沒收。另被告販賣第一級毒品
    所得之財物4,000元、數位相機1臺，雖未扣案，惟均屬被告
    因犯罪所得之財物，應依同項規定分別於各該主刑項下宣告
    沒收，並諭知販賣第一級毒品所得財物新臺幣部分，如全部
    或一部不能沒收時，以其財產抵償之，另數位相機部分，如
    全部或一部不能沒收時，追徵其價額。至扣案之未含法定毒
    品成分之檢品1包（淨重1.02公克，見96年度偵字第14551號
    偵查卷第253頁）、門號0000-000-000號行動電話SIM卡1 枚
    ，查無事證足認係被告供本案犯罪所用之物，爰不就此部分
    為沒收之宣告，附此敘明。至扣案之殘渣袋3 只（原警製扣
    押物品目錄表誤為2 只），經送法務部調查局鑑定結果，均
    檢驗有第一級毒品海洛因成分殘留等情，有該局96年7 月30
    日調科壹字第09623058780號鑑定書1紙附卷足憑（見同上偵
    查卷第253 頁），固屬查獲之第一級毒品，惟此部分係被告
    施用第一級毒品所餘之毒品，與本件販賣第一級毒品之犯罪
    無涉，且業於被告所犯施用第一級毒品案件中為沒收銷燬之
    諭知在案，有台灣桃園地方法院97年度審訴字第264 號宣示
    判決筆錄電腦列印表一份在卷可參（宣示筆錄誤載為殘渣袋
    2 個），本院爰不於本件被告販賣第一級毒品犯罪之主刑項
    下，另為沒收銷燬之諭知，併此說明。
陸、上訴駁回部分（即被訴販賣第二級毒品部分）
    原審以被告販賣第二級毒品犯行明確，適用刑事訴訟法第29
    9條第1項前段，毒品危害防制條例第4條第2項、第19條第1
    項，刑法第11條之規定，爰審酌被告明知甲基安非他命為第
    二級毒品，對人體有莫大之戕害仍予販賣，危害國民身體健
    康及社會風氣甚鉅，且販賣第二集毒品總數則為5 次，復現
    值青壯猶不思以正當途徑賺取報酬，竟以此非法途徑為之，
    惡性非輕，又於偵審時俱否認販賣第二級毒品犯行，終未能
    知所悔悟，並兼衡其生活狀況、品行、智識程度、所得利益
    犯罪暨所生之危害等一切情狀，分別量處如附表編號至
    之主刑，並說明扣案行動電話5具（含搭配門號0000-000-00
    0 號、0000-000-000號SIM卡各1枚），係被告所有供本案聯
    繫販賣毒品所用之物，已據被告供承在卷，且有各家行動電
    話服務公司函述可參（見原審卷第248頁至第250頁），而依
    毒品危害防制條例第19條第1 項規定，宣告沒收。及說明被
    告販賣第二級毒品所得之財物8,000 元，雖未扣案，惟均屬
    被告因犯罪所得之財物，應依同項規定宣告沒收，並諭知販
    賣第二級毒品所得財物新臺幣部分，如全部或一部不能沒收
    時，以其財產抵償之，而於各該主刑項下，為詳如附表編號
    至所示從刑之諭知。另亦說明扣案之未含法定毒品成分
    之檢品1包（淨重1.02公克，見96年度偵字第14551號偵查卷
    第253頁）、門號0000-000-000號行動電話SIM卡1 枚，查無
    事證足認係被告供本案犯罪所用之物，不另就此部分為沒收
    之宣告，是原判決此部分認事用法，核無不合，量刑亦稱妥
    適，被告上訴否認犯罪，為無理由，以及檢察官此部分上訴
    亦未就原判決此部分有何不當，為具體之指摘，亦無理由，
    均應予駁回。
柒、定執行刑部分：
    按連續犯之規定廢除後，例如吸毒、竊盜、搶奪等犯罪，是
    否會因數罪併罰而使刑罰過重而產生不合理之現象乙節，即
    應逐一檢討各罪名之規定，再決定其性質係數罪或一罪，而
    為避免行為人多數犯罪，因數罪併罰之結果，致刑罰輕重失
    衡，其犯罪數代表犯罪行為人穩定的人格傾向，總之相對應
    的，刑罰之使用必要逐漸退縮之情形下，對於數罪併罰之量
    刑，對於第一重宣告刑固然是全數記入應執行刑之基數，但
    是從第二重宣告刑開始則按照責任遞減係數，基此，爰就被
    告撤銷改判部分各次所犯販賣第一級毒品罪所處之刑及駁回
    上訴部分各次所犯販賣第二級毒品罪所處之刑，依刑法第51
    條第5 款之規，定其應執行之刑如主文第四項所示，以資懲
    儆。並就該各罪從刑應沒收之物部分，於所定之執行刑後為
    沒收範圍之諭知。
據上論斷，應依刑事訴訟法第369條第1項前段、第368條、第364
條、第299條第1項前段，毒品危害防制條例第4條第1項、第2 項
、第19條第1項，刑法第11條、第59條、第51條第5款、第9 款，
判決如主文。
本案經檢察官陳大偉到庭執行職務。
中    華    民    國    97    年    12    月    12    日
                  刑事第十五庭審判長法  官  吳昭瑩
                                    法  官  李正紀
                                    法  官  李釱任
以上正本證明與原本無異。
如不服本判決，應於收受送達後10日內向本院提出上訴書狀，其
未敘述上訴之理由者並得於提起上訴後10日內向本院補提理由書
（均須按他造當事人之人數附繕本）「切勿逕送上級法院」。
                                    書記官  洪秋帆
中    華    民    國    97    年    12    月    16    日
┌───────────────────────────────────────────────────┐
│附表：                                                                                                │
├──┬──────┬────┬────┬────┬─────┬────────────────────┤
│編號│犯罪時間地點│販賣對象│毒品品項│所犯罪名│諭知之主刑│               諭知之從刑               │
├──┼──────┼────┼────┼────┼─────┼────────────────────┤
│  │於95年12月19│ 王明華 │2,000 元│販賣第一│處有期徒刑│扣案之行動電話伍具（含搭配門號０九六三０│
│    │日凌晨1 時許│        │之海洛因│級毒品罪│拾伍年肆月│八一六八九號、0000000000號之Ｓ│
│    │，在桃園縣八│        │。      │。      │。        │ＩＭ卡各壹枚）沒收；未扣案之販賣第一級毒│
│    │德市湖仔坡腳│        │        │        │          │品所得財物新臺幣貳仟元沒收，如全部或一部│
│    │2號。       │        │        │        │          │不能沒收時，以其財產抵償之。            │
│    │            │        │        │        │          │                                        │
├──┼──────┼────┼────┼────┼─────┼────────────────────┤
│  │於96年1 月13│  同上  │1,000 元│販賣第一│處有期徒刑│扣案之行動電話伍具（含搭配門號０九六三０│
│    │日晚間11時許│        │之海洛因│級毒品罪│拾伍年肆月│八一六八九號、0000000000號之Ｓ│
│    │，在上址處。│        │。      │。      │。        │ＩＭ卡各壹枚）沒收；未扣案之販賣第一級毒│
│    │            │        │        │        │          │品所得財物新臺幣壹仟元沒收，如全部或一部│
│    │            │        │        │        │          │不能沒收時，以其財產抵償之。            │
│    │            │        │        │        │          │                                        │
├──┼──────┼────┼────┼────┼─────┼────────────────────┤
│  │於96年4 月18│  同上  │1,000 元│販賣第一│處有期徒刑│扣案之行動電話伍具（含搭配門號０九六三０│
│    │日晚間9時6分│        │之海洛因│級毒品罪│拾伍年肆月│八一六八九號、0000000000號之Ｓ│
│    │許，在上址處│        │。      │。      │。        │ＩＭ卡各壹枚）沒收；未扣案之販賣第一級毒│
│    │。          │        │        │        │          │品所得財物新臺幣壹仟元沒收，如全部或一部│
│    │            │        │        │        │          │不能沒收時，以其財產抵償之。            │
│    │            │        │        │        │          │                                        │
├──┼──────┼────┼────┼────┼─────┼────────────────────┤
│  │於96年6 月14│ 陳福山 │重約 1/4│販賣第一│處有期徒刑│扣案之行動電話伍具（含搭配門號０九六三０│
│    │日某時，在上│        │錢，0.93│級毒品罪│拾伍年肆月│八一六八九號、0000000000號之Ｓ│
│    │址處。      │        │公克之海│。      │。        │ＩＭ卡各壹枚）沒收；未扣案之販賣第一級毒│
│    │            │        │洛因。（│        │          │品所得財物數位相機壹臺沒收，如全部或一部│
│    │            │        │以數位相│        │          │不能沒收時，追徵其價額。                │
│    │            │        │機壹臺抵│        │          │                                        │
│    │            │        │付）    │        │          │                                        │
├──┼──────┼────┼────┼────┼─────┼────────────────────┤
│  │於96年1 月10│翁大龍（│1,000 元│販賣第二│處有期徒刑│扣案之行動電話伍具（含搭配門號０九六三０│
│    │日上午9 時35│委由不知│之甲基安│級毒品罪│柒年肆月。│八一六八九號、0000000000號之Ｓ│
│    │分許，在上址│情之翁大│非他命。│。      │          │ＩＭ卡各壹枚）沒收；未扣案之販賣第二級毒│
│    │處。        │偉取得）│        │        │          │品所得財物新臺幣壹仟元沒收，如全部或一部│
│    │            │        │        │        │          │不能沒收時，以其財產抵償之。            │
├──┼──────┼────┼────┼────┼─────┼────────────────────┤
│  │於96年1 月12│ 翁大龍 │1,000 元│販賣第二│處有期徒刑│扣案之行動電話伍具（含搭配門號０九六三０│
│    │日下午4 時13│        │之甲基安│級毒品罪│柒年肆月。│八一六八九號、0000000000號之Ｓ│
│    │分許，在上址│        │非他命。│。      │          │ＩＭ卡各壹枚）沒收；未扣案之販賣第二級毒│
│    │處。        │        │        │        │          │品所得財物新臺幣壹仟元沒收，如全部或一部│
│    │            │        │        │        │          │不能沒收時，以其財產抵償之。            │
├──┼──────┼────┼────┼────┼─────┼────────────────────┤
│  │於96年3 月24│  同上  │1,000 元│販賣第二│處有期徒刑│扣案之行動電話伍具（含搭配門號０九六三０│
│    │日下午5 時35│        │之甲基安│級毒品罪│柒年肆月。│八一六八九號、0000000000號之Ｓ│
│    │分許，在上址│        │非他命。│。      │          │ＩＭ卡各壹枚）沒收；未扣案之販賣第二級毒│
│    │處。        │        │        │        │          │品所得財物新臺幣壹仟元沒收，如全部或一部│
│    │            │        │        │        │          │不能沒收時，以其財產抵償之。            │
├──┼──────┼────┼────┼────┼─────┼────────────────────┤
│  │於96年6 月10│  同上  │1,000 元│販賣第二│處有期徒刑│扣案之行動電話伍具（含搭配門號０九六三０│
│    │日中午12時許│        │之甲基安│級毒品罪│柒年肆月。│八一六八九號、0000000000號之Ｓ│
│    │，在上址處。│        │非他命。│。      │          │ＩＭ卡各壹枚）沒收；未扣案之販賣第二級毒│
│    │            │        │        │        │          │品所得財物新臺幣壹仟元沒收，如全部或一部│
│    │            │        │        │        │          │不能沒收時，以其財產抵償之。            │
├──┼──────┼────┼────┼────┼─────┼────────────────────┤
│  │於96年1 月14│ 曹順忠 │4,000 元│販賣第二│處有期徒刑│扣案之行動電話伍具（含搭配門號０九六三０│
│    │日晚間7 時20│        │之甲基安│級毒品罪│柒年肆月。│八一六八九號、0000000000號之Ｓ│
│    │分許，在上址│        │非他命。│。      │          │ＩＭ卡各壹枚）沒收；未扣案之販賣第二級毒│
│    │處。        │        │        │        │          │品所得財物新臺幣肆仟元沒收，如全部或一部│
│    │            │        │        │        │          │不能沒收時，以其財產抵償之。            │
└──┴──────┴────┴────┴────┴─────┴────────────────────┘
附錄：本案論罪科刑法條全文
毒品危害防制條例第4條第1項、第2項
製造、運輸、販賣第一級毒品者，處死刑或無期徒刑；處無期徒
刑者，得併科新臺幣1,000萬元以下罰金。
製造、運輸、販賣第二級毒品者，處無期徒刑或7 年以上有期徒
刑，得併科新臺幣700萬元以下罰金。


司法院資訊處製作；財團法人民間司法改革基金會備份。
